臺灣高等法院臺中分院刑事裁定　　　　 96年度毒抗字第495號
抗　告　人　臺灣彰化地方法院檢察署檢察官
被　　　告　甲○○
上列抗告人因被告聲請觀察勒戒案件，不服臺灣彰化地方法院中
華民國96年5月17日裁定（96年度毒聲字第264號），提起抗告，
本院裁定如下：
    主  文
原裁定撤銷，發回臺灣彰化地方法院。
    理  由
一、原裁定意旨略以：被告甲○○前因施用毒品案件，經裁定送
    觀察、勒戒後，認無繼續施用毒品之傾向，於 88年4月23日
    執行完畢釋放，由臺灣彰化地方法院檢察署檢察官於 88年4
    月27日以88年度偵字第1467號不起訴處分確定。復於89間因
    施用毒品案件，經裁定送觀察、勒戒後，認為有繼續施用毒
    品傾向，再經裁定令入戒治處所施以強制戒治，於90年5 月
    24日因停止戒治付保護管束釋放，並於90年7月1日因停止戒
    治保護管束期滿視為強制戒治執行完畢，且公訴人就上揭施
    用毒品犯行起訴，經判決應執行有期徒刑10月確定，於91年
    8月18 日刑期執行完畢。被告前既曾因施用毒品案件，經觀
    察勒戒後，於前開觀察勒戒執行完畢釋放後 5年內，再犯施
    用毒品罪，且經法院判處罪刑確定，復於 96年2月間某日至
    同年 5月1日上午9時許，再度施用第一級毒品海洛因，即非
    屬毒品危害防制條例第20條第3項所定「5年後再犯」之情形
    ，檢察官自應逕行起訴，方屬適法，是聲請人聲請本件觀察
    、勒戒顯有未合，應予駁回等語。
二、抗告意旨略以：從法條文義及立法經過、體系及目的觀之，
    現行毒品危害防制條例第20條第3項及第23條第2項「觀察、
    勒戒或強制戒治執行完畢釋放」應係指最後一次之觀察、勒
    戒或強制戒治執行完畢釋放時。被告甲○○前因施用毒品案
    件，經裁定送觀察、勒戒後，認無繼續施用毒品之傾向，於
    88 年4月23日執行完畢釋放，由臺灣雲林地方法院檢察署檢
    察官以88年度偵字第1467號不起訴處分確定。復於89間因施
    用毒品案件，經檢察官起訴並聲請強制戒治，起訴部分經判
    處有期徒刑10月確定，強制戒治部分於 90年5月24日停止戒
    治付保護管束，並於90年7月1日保護管束期滿執行完畢，而
    本件被告於96年2月間某日起至同年5月1日上午9時許止，所
    為施用第一級毒品海洛因犯行，距前次強制戒治執行完畢（
    90 年7月1日）已逾5年，自應重行觀察、勒戒等程序，原審
    駁回本件觀察、勒戒之聲請，其適用法律顯有違誤，為此提
    起抗告，請求將原裁定撤銷等語。
三、經查被告前因施用毒品案件，經裁定送觀察、勒戒後，認無
    繼續施用毒品之傾向，於 88年4月23日執行完畢釋放，由臺
    灣雲林（原審裁定誤載為彰化）地方法院檢察署檢察官於88
    年4月27日以 88年度偵字第1467號不起訴處分確定。復於89
    間因施用毒品案件，經裁定送觀察、勒戒後，認有繼續施用
    毒品傾向，再經裁定令入戒治處所施以強制戒治，於 90年5
    月24日因停止戒治付保護管束釋放，並於90年7月1日因停止
    戒治保護管束期滿視為強制戒治執行完畢等情，有臺灣高等
    法院被告前案紀錄表、在監在押全國紀錄表、臺灣彰化地方
    法院檢察署刑案資料查註紀錄表各 1份附卷可參。而本案被
    告係於96年2月間某日至同年5月1日上午9時許，再犯施用第
    一級毒品罪，則被告於本案施用毒品之時間，距先前強制戒
    治期滿已逾 5年，顯見上該強制戒治之執行似收相當遮斷施
    用毒品之成效，原審裁定就被告先前強制戒治執行完畢， 5
    年後再犯，前所實施強制戒治之程序，何以「不足以」遮斷
    其施用毒品之毒癮並未說明，徒以被告於觀察勒戒執行完畢
    釋放後 5年內，再犯施用毒品罪，且經法院判處罪刑確定後
    ，再度犯毒品危害防制條例第10條第1項施用第1級毒品罪，
    原實施觀察、勒戒或強制戒治，已無法收其實效，檢察官應
    逕行起訴，而駁回檢察官之聲請，尚嫌速斷。檢察官抗告意
    旨指摘原審裁定不當，為有理由，自應由本院將原裁定撤銷
    ，發回原法院另為適當之處理。爰裁定如主文。
四、據上論結，應依刑事訴訟法第413條前段，裁定如主文。
中　　華　　民　　國　　96　　年　　6 　　月　　27　　日
            刑事第八庭  審判長法　官  羅  得  村
                              法　官  劉  榮  服
                              法　官　張  靜  琪
上列正本證明與原本無異。
不得再抗告。
                              書記官  陳  妙  瑋
中　　華　　民　　國　　96　　年　　6 　　月　　27　　日
